【裁判字號】    92,易,101
【裁判日期】    920331
【裁判案由】    偽造文書等
【裁判全文】
臺灣嘉義地方法院刑事判決                          九十二年度易字第一一號
    公  訴  人  臺灣嘉義地方法院檢察署檢察官
    被      告  甲○○
右列被告因偽造文書等案件，經檢察官提起公訴（九十二年度偵緝字第五二號），本
院判決如左：
    主  文
甲○○因過失傷害人，累犯，處有期徒刑柒月；又偽造署押，足以生損害於公眾及他
人，累犯，處有期徒刑陸月；應執行有期徒刑壹年。
高雄市政府警察局九十一年一月一日凌晨三時四十五分之交通事故談話紀錄表上偽造
之「乙○○」署押壹枚沒收。
    事  實
一、(1)甲○○前因傷害案件，經台灣高雄地方法院於民國（下同）八十八年三月五日
    ，以八十七年度鳳簡字第四九六號判處有期徒刑三月確定，於八十八年五月十日
    易科罰金執行完畢；(2)猶不知惕勵，明知未具合格之駕駛執照，不得駕駛自小客
    車，竟於九十一年一月一日凌晨三時二十五分許，無照駕駛友人莊仁傑向高雄市
    之隆進小客車租賃有限公司所租得之車牌號碼七Ｍ─○一一九號自用小客車，沿
    高雄市三民區○○○路慢車道由南往北方向行駛，行至該民族一路七○○號前慢
    車道處，理應注意車輛行駛時，應注意車前狀況，隨時採取必要之安全措施，而
    依當時速限每小時四十公里、天候晴、市區○路夜間有照明、路面乾燥無缺陷、
    無障礙物、視距良好、無號誌等情，並無不能注意之情事，竟疏於注意，貿然前
    行，自後撞擊同向前方由丙○○騎乘載有戊○○之車牌號碼號ＸＳＺ─六○○號
    重機車，造成機車人車倒地滑行，丙○○因此受有左大腿股骨頭（轉子間）骨折
    等傷害；戊○○則受有左恥骨骨折、左篤骨骨折、右足後腿前膝及左足背擦傷、
    右上背燙傷等傷害（戊○○所受傷害部分，業經戊○○撤回告訴，詳後）。(3)詎
    甲○○為隱匿無照駕車之身分，於同日時四十五分許，警方至前揭事故現場調查
    時，另基於偽造署押之犯意，冒用其弟乙○○之名，於交通事故談話紀錄表上，
    偽簽「乙○○」之署押一次，足生損害於乙○○之名譽、道路交通管理之正確性
    及司法機關偵查犯罪之正確性。嗣警方續向乙○○查詢時，經乙○○否認發生前
    揭事故，而循線查知上情。
二、案經丙○○、戊○○訴請高雄市警察局三民第二分局報請台灣高雄地方法院檢察
    署呈請台灣高等法院檢察署令轉臺灣嘉義地方法院檢察署檢察官偵查起訴。
    理  由
一、(1)訊據被告甲○○對於右揭犯罪事實皆坦承不諱（見本院九十二年三月十九日審
    判筆錄），核與告訴人丙○○、戊○○於警偵訊時指訴之情節相符（見警卷第三
    頁至第八頁、雄檢偵卷第十七頁、雄檢偵緝卷第十六頁及第二十一頁、丁○偵緝
    卷第十一頁及第十二頁），且有證人乙○○、證人莊仁傑、證人即隆進小客車租
    賃有限公司經理吳政桔於警訊時之證詞足佐（見警卷第九頁至第十三頁），再有
    高雄榮民總醫院診斷證明書二紙、道路交通事故調查報告表（含現場圖）一紙、
    交通事故談話紀錄表一紙（其上有被告偽造之「乙○○」署押一枚）、現場照片
    四張、交通事故處理登記表、車籍作業系統查詢資料、高雄市政府營利事業登記
    證各一紙、租賃契約書一份、及驗傷診斷書一紙等物附卷可稽（見警卷第十四頁
    至第二十四頁、第四十四頁），堪信為真正。(2)按車輛行駛時，駕駛人應注意車
    前狀況，隨時採取必要之安全措施，道路交通安全規則第九十四條第三項定有明
    文。查本件被告駕車自應注意上述道路交通安全規則規定，且當時速限每小時四
    十公里、天候晴、市區○路夜間有照明、路面乾燥無缺陷、無障礙物、視距良好
    、無號誌（見前揭道路交通事故調查報告表一紙、及現場照片），並無不能注意
    之情形，竟疏未遵守前揭規定，以致肇事，致人受傷，被告確有完全過失責任甚
    明，且其過失行為與告訴人丙○○受有傷害之結果間，顯有相當因果關係。(3)是
    本件事證明確，被告過失傷害及偽造署押之犯行均堪認定。
二、(1)核被告甲○○所為，係犯刑法第二百八十四條第一項之過失傷害罪及同法第二
    百十七條第一項之偽造署押罪。又被告所犯上開二罪間，犯意各別，犯罪構成要
    件不同，應予分論併罰。又者，被告未考領自小客車駕駛執照，業據被告供陳在
    卷（見警卷第二頁），惟猶駕駛車輛，因而致人受傷，依法負刑事責任，是被告
    前開之過失傷害罪行，應依道路交通管理處罰條例第八十六條第一項規定，加重
    其刑。(2)另查，被告前因傷害罪案件，經台灣高雄地方法院以八十七年度鳳簡字
    第四九六號判處有期徒刑三月確定，於八十八年五月十日易科罰金執行完畢等情
    ，有台灣高等法院被告全國前案紀錄表、台灣嘉義地方法院檢察署刑案資料查註
    紀錄表附卷可參，其受有期徒刑之執行完畢，五年以內再犯本件有期徒刑以上之
    罪，為累犯，應依刑法第四十七規定，加重其刑；且被告前開之過失傷害罪行應
    遞加重之。(3)爰審酌被告之素行、犯罪之動機、目的、手段、犯罪所生之危害、
    被告應負完全肇事責任、丙○○所受傷害、被告並未賠償丙○○及犯罪後坦認犯
    行，態度尚稱良好等一切情狀，分別量處如主文所示之刑，並定其應執行之刑。
    (4)末者，警卷第十七頁所附之高雄市政府警察局九十一年一月一日凌晨三十四十
    五分交通事故談話紀錄表上偽造之「乙○○」署押一枚，依刑法第二百十九條之
    規定予以宣告沒收。
三、公訴意旨另以被告甲○○之前開過失肇事行為，致告訴人戊○○受有左恥骨骨折
    、左篤骨骨折、右足後腿前膝及左足背擦傷、右上背燙傷等傷害部分，尚犯有過
    失傷害罪嫌云云。惟查：該部分罪嫌依刑法第二百八十七條前段規定，須告訴乃
    論，茲因告訴人戊○○於本院審理時具狀撤回本件告訴（戊○○未受賠償，自行
    撤回，見警卷第八頁及丁○偵緝卷第十八頁），有撤回告訴狀一件在卷可參（見
    本院卷第三十頁），本應依刑事訴訟法第三百零三條第三款規定諭知不受理，惟
    公訴意旨認此部分與前開過失傷害有罪部分有想像競合犯之裁判上一罪關係，爰
    不另為不受理之諭知，附此敘明。
據上論斷，應依刑事訴訟法第二百九十九條第一項前段，道路交通管理處罰條例第八
十六條第一項，刑法第二百八十四條第一項前段、第二百十七條第一項、第四十七條
、第五十一條第五款、第二百十九條，判決如主文。
本案經檢察官黃正雄到庭執行職務。
中      華      民      國     九十二    年     三      月    三十一    日
                                      臺灣嘉義地方法院刑事一庭
                                          法  官  盧  鳳  田
右正本證明與原本無異。
如不服本判決，應於判決送達後十日內向本院提出上訴狀（應附繕本）。
中      華      民      國     九十二    年     三      月    三十一    日
                                          書記官  林  秀  惠
附錄法條：
刑法第二百八十四條第一項：
因過失傷害人者，處六月以下有期徒刑、拘役或五百元以下罰金，致重傷者，處一
年以下有期徒刑、拘役或五百元以下罰金。
刑法第二百十七條第一項：
偽造印章、印文或署押，足以生損害於公眾或他人者，處三年以下有期徒刑。


司法院資訊處製作；財團法人民間司法改革基金會備份。
